【裁判字號】    92,簡抗,5
【裁判日期】    921121
【裁判案由】    違反社會秩序維護法
【裁判全文】
臺灣雲林地方法院普通庭裁定                          九十二年度簡抗字第五號
    原處分機關  雲林縣警察局北港分局
    即聲請人
    抗 告 人    甲○○○
    代 理 人    葉淑真
右抗告人因違反社會秩序維護法案件，不服本院北港簡易庭於中華民國九十二年八月
四日所為第一審裁定（九十二年度港秩易字第三一號；原處分案號：港警刑秩字第九
二０二０號），提起抗告，本院普通庭為第二審裁定如左：
    主  文
原裁定撤銷。
聲請駁回。
    理  由
一、抗告意旨略以：(一)抗告人於民國九十二年三月初，收受雲林縣警察局北港分局（
    下稱北港分局）違反社會秩序維護法案件處分書，於五日內以書狀聲明異議，至
    今收受裁定後，始知北港分局未送交書狀。(二)北港朝天宮香火鼎盛，在中山路往
    朝天宮左側方向，設有車輛禁止通行標誌，右側則為自家庭院空地，香客開車至
    此，苦無停車位，抗告人告知香客可在自家庭院停車，併同販賣金紙，抗告人未
    沿街叫賣，致妨礙交通。為此，依法提起抗告，求為撤銷原裁定等語。
二、按被處罰人不服警察機關之處分者，得於處分書送達之翌日起五日內聲明異議。
    聲明異議，應以書狀敘明理由，經原處分之警察機關向該管簡易庭為之。原處分
    之警察機關認為聲明異議有理由者，應撤銷或變更其處分；認為不合法定程式或
    聲明異議權已經喪失或全部或一部無理由者，應於收受聲明異議書狀之翌日起三
    日內，送交簡易庭，並得添具意見書。社會秩序維護法第五十五條、第五十六條
    分別定有明文。經查：(一)北港分局於九十二年三月十二日，以抗告人於同年二月
    七日十四時四十分許，在公告禁止設攤，任意叫賣物品街道（北港鎮○○里○○
    道上）叫客停車，販賣金紙，妨害交通，為警查獲，因認抗告人妨害安寧秩序，
    處罰新台幣（下同）三千元罰鍰；北港分局於同年三月十三日十七時許，將處分
    書送達抗告人之長子黃順南，抗告人未於執行通知書送達十日內（九十二年五月
    十九日前）完納裁罰金額，北港分局遂聲請本院北港簡易庭易處拘留三日獲准等
    情，有雲林縣警察局北港分局違反社會秩序維護法案件處分書、送達證書、社會
    秩序維護法案件執行通知單、本院北港簡易庭九十二年度港秩易字第三一號裁定
    等件在卷可參。是以，北港分局於九十二年三月十三日將處分書送達抗告人，抗
    告期間應自同年月十四日起至十八日止，於此期間內，抗告人自得以書狀敘明理
    由，經北港分局向北港簡易庭聲明異議，北港分局收受聲明異議書狀後，縱認不
    合法定程序、已喪失異議權或全部或一部無理由，仍應於收受翌日起三日內，送
    交北港簡易庭，並得添具意見書，北港分局無權以抗告人所提聲明異議，率認已
    逾異議期間，而不將書狀送交北港簡易庭，或通知抗告人將異議書狀取回，合先
    敘明。
  (二)抗告人代理人葉淑真於本院訊問時供稱：伊認處分書與事實不符，乃於三月十五
    日將抗告人（抗告代理人之婆婆）併同自己之聲明異議狀，親自送至北港分局，
    但裁決巡官告訴伊異議沒有用，伊打電話給簡易庭書記官詢問確定沒有受理，可
    以確定是該分局沒有送異議狀至法院等語。並經北港分局裁決巡官蕭秀峰到庭證
    稱：抗告人何時將書狀送至北港分局，已無印象，但後來在桌上有看到該異議狀
    ，有通知抗告人到分局瞭解，書狀未送到法院等語。如此觀之，抗告人收受處分
    書後，確已提出聲明異議書狀予北港分局，並經裁決巡官蕭秀峰收受之事實，甚
    為明灼。是北港分局既已收受抗告人提出之聲明異議狀，不論是否已逾異議期間
    ，北港分局均應送交北港簡易庭，另為適法裁定，北港分局竟不送交書狀，其處
    理收受聲明異議書狀之程序，已悖社會秩序維護法第五十六條規定，洵堪認定。
  (三)至於北港分局裁決巡官蕭秀峰於本院證稱：伊通知抗告人代理人到分局，向其說
    明本件已逾異議期間，且事實及內容對抗告人不利，收到執行通知後還有十日可
    以異議，請她考慮是否取回書狀，抗告代理人也同意取回，伊才沒有拿去掛號，
    才會發生今日這樣之爭執，但書狀取回後就沒有再異議，直到法院易處拘留才提
    出抗告云云，然本件抗告人既曾提出書狀，縱抗告人嗣後經證人蕭秀峰說明，不
    欲提出聲明異議，北港分局亦不得要求抗告人取回聲明異議書狀，而應由抗告人
    另行撰寫撤回異議書狀，向北港簡易庭表明撤回聲明異議，始為適法。因之，北
    港分局任由抗告人取回書狀，且未於書狀上留有任何收文戳，復未能證明抗告人
    提出書狀已逾異議期間等，均有違失。
  (四)綜上所述，北港分局未能遵守社會秩序維護法規定，送交書狀予北港簡易庭，復
    未能說明抗告人是否於法定期間內提出異議，本院自應為有利於抗告人之認定，
    即抗告人已於三月十五日，將聲明異議書狀提出予北港分局，北港分局港警刑秩
    字第九二０二０號處分，尚未確定，其聲請易處拘留，於法不合，不應准許。原
    裁定易以拘留，自有未洽。抗告人抗告意旨，指摘原裁定不當，為有理由，自應
    由本院將原裁定撤銷，以符法制。
  (五)至抗告人是否違反社會秩序維護法第七十九條第二款規定，非本件所得審究，北
    港分局若認抗告人聲明異議不合法或無理由，得添具意見書，併同抗告人九十二
    年三月十五日聲明異議書狀，送交北港簡易庭，另為適法裁定，併此敘明。
三、依社會秩序維護法第五十八條、第九十二條，刑事訴訟法第四百十三條，裁定如
    主文。
中      華      民      國      九十二      年    十一    月    廿一    日
                                         臺灣雲林地方法院刑事第二庭
                                             審判長法  官  林  輝  煌
                                                   法  官  柯  志  民
                                                   法  官  陳  定  國
右正本與原本無異。
本件不得再抗告。
                                                   書記官  蘇  靜  怡
中      華      民      國      九十二      年    十一    月    廿一    日


司法院資訊處製作；財團法人民間司法改革基金會備份。
